【裁判字號】    95,訴,2752
【裁判日期】    951208
【裁判案由】    強盜等
【裁判全文】
臺灣臺中地方法院刑事判決              95年度訴字第2752號
公  訴  人  臺灣臺中地方法院檢察署檢察官
被      告  甲○○
                    （另案在臺灣臺中女子監獄執行中）
指定辯護人  本院公設辯護人  丁○○
上列被告因強盜等案件，經檢察官提起公訴（95年度偵字第
19446號），本院判決如下：
    主    文
甲○○竊盜，因防護贓物、脫免逮捕，而當場施以強暴，累犯，
處有期徒刑參年陸月。
    犯罪事實
一、甲○○前於民國94年間，因違反毒品危害防制條例案件，經
    本院以94年度中簡字第2410號判處有期徒刑4月確定，於95
    年3月3日執行完畢。詎仍不知悔改，意圖為自己不法之所有
    ，於95年8月30日晚上7時許，在臺中縣大里市○○路○段550
    號「寶雅生活館」內，徒手竊取該店店員戊○○所管領之星
    鑽眼線液2瓶及髮束1個【共價值新臺幣（下同）489元】等
    物，得手後正欲離開該店，然因戊○○於巡邏時，即發現甲○○有拿取店內物品而未結帳走出該店之情形，遂阻止甲○○離去，並表示要報警處理，惟甲○○否認行竊之事，並欲
    駕車離去，戊○○即向前追趕，並以手抓住甲○○之手臂及
    甲○○所駕之車牌號碼5015─HY號自用小客車駕駛座前方A
    柱，制止甲○○駕車離去，詎甲○○竟為防護贓物、脫免逮
    捕，明知車門已夾住戊○○，如仍強行駛離，將因拖行戊○○而造成戊○○身體之傷害，竟猶發動引擎，並排檔倒車、
    重踩油門，將該車強行駛離。復以排擋前進而拖行戊○○，
    當場對戊○○施以強暴，並致戊○○受有右肩擦傷、左頸及
    背部紅斑之傷害（傷害部分未據告訴）。因甲○○急於逃離
    而重踩油門，致該車失控，不慎在臺中縣大里市○○路○段
    550號前，擦撞由丙○○所駕駛，沿中興路由大里市往臺中
    市方向行駛之車牌號碼5T─3656號自用小客車。惟甲○○仍
    無停車之意，又駛入對向車道，欲逃離現場。戊○○見狀，
    恐該車與對向來車發生碰撞危及自身安全，即將該車之方向
    盤往右拉回，致甲○○所駕駛之自用小客車追撞同向前方，
    停放在路旁之乙○○所有，車牌號碼5290─HZ號自用小客車
    ，而乙○○之車又再撞上在前之己○○所駕駛之車牌號碼
    1566─HZ號自用小客車。甲○○所駕之車因與乙○○之車猛
    烈碰撞，以致熄火，甲○○竟又再轉動車鑰，欲再發動引擎
    駕車逃離現場，惟遭當時乃被車門夾住而被拖行之戊○○奪
    下車鑰而未果，並隨即於同日時45分許，為巡邏經過之員警
    當場查獲，並扣得上揭甲○○所竊得之星鑽眼線液2瓶及髮
    束1個。
二、案經臺中縣警察局霧峰分局報告臺灣臺中地方法院檢察署檢
    察官偵查起訴。
    理    由
一、上揭事實，業據被告甲○○於本院審理時坦承不諱，核與證
    人即被害人戊○○、丙○○、乙○○、己○○於警詢、偵查
    中所證述之情節相符，並有贓物認領保管單、刑案現場測繪
    圖、竊得物品照片、道路交通事故現場圖、道路交通事故調
    查報告表(一)、(二)、菩提醫院診斷證明書各乙份、現場照片21
    張附卷可憑，則被告自白確與事實相符。是本件事證明確，
    被告犯行洵堪認定，應予依法論科。
二、按刑法第329條準強盜罪之所謂施強暴或脅迫，只須有此行
    為即足，並不以致使被害人不能抗拒為必要，此與強盜罪係
    以強暴、脅迫等手段，致使被害人不能抗拒為構成要件者不
    同；又刑法準強盜罪，係以竊盜或搶奪為前提，在脫免逮捕
    之情形，其竊盜或搶奪既遂者，即以強盜既遂論，如竊盜或
    搶奪為未遂，即以強盜未遂論，有最高法院91年度臺上字37
    46號、68年度臺上字第2772號判決意旨可資參照。是核被告
    竊取「寶雅生活館」店員戊○○所管領之星鑽眼線液2瓶及
    髮束1個得手後欲離去之際，因防護贓物、脫免逮捕，而當
    場對證人戊○○施以強暴之所為，係犯刑法第329條之準強
    盜罪，應依刑法第328條第1項之準強盜既遂罪論處。又被告
    前於94年間，因違反毒品危害防制條例案件，經本院以94年
    度中簡字第2410號判處有期徒刑4月確定，於95年3月3日執
    行完畢，此有臺灣高等法院被告前案紀錄表、臺灣臺中地方
    法院檢察署刑案資料查註紀錄表各乙紙附卷可稽，其於有期
    徒刑執行完畢後之5年以內，故意再犯本件有期徒刑以上之
    罪，應依刑法第47條第1項，論以累犯，並加重其刑。又被
    告犯罪後坦承犯行，其因一時失慮，致觸刑章，雖未能與被
    害人達成和解，然其犯罪所得僅眼線液2瓶及髮束1個（共價
    值489元），所得尚微，被害人所受損失非鉅，衡其情狀，
    倘處以法定本刑之最低刑即5年有期徒刑，尚屬過重，是本
    案情輕法重，在客觀上足以使人心生同情，被告犯罪情狀顯
    堪憫恕，爰依刑法第59條之規定酌減其刑，並先加後減之。
    爰審酌被告盜取他人財物，為防護贓物、脫免逮捕而對被害
    人戊○○以車輛拖行之方式施以強暴行為，並因而殃及無辜
    之被害人丙○○、乙○○、己○○所駕駛之車輛，惡性非輕
    ，對社會治安影響甚鉅，惟考及其年輕識淺，犯罪所得非鉅
    ，因一時情急，欲驅車逃離，拖行被害人戊○○，且犯後已
    坦承犯行等一切情狀，認公訴人具體求刑有期徒刑五年六月
    ，尚嫌過重，爰量處如主文所示之刑，以資懲儆。
三、至被害人乙○○、己○○雖於警詢中，就被告駕駛自用小客
    車碰撞被害人乙○○所有，車牌號碼5290─HZ號自用小客車
    後，而被害人乙○○之車輛又再撞上在前之被害人己○○所
    駕駛之車牌號碼1566─HZ號自用小客車，而毀損被害人乙○○、己○○所有之前開車輛部分提出毀損告訴（此部分公訴
    人漏未於起訴書內記載）。然按過失行為之處罰，以有特別
    規定者，為限，刑法第12條第2項定有明文。而刑法第354條
    之毀損一般物品罪，僅處罰故意犯，並未處罰過失毀損之行
    為。經查：被告於本院審理時陳稱：伊不是故意要去撞別人
    的車，因為戊○○抓住伊車子的方向盤，所以伊才會撞到停
    在路邊之兩部車等語（見本院95年11月24日審理筆錄）；證
    人戊○○於偵查中證稱：後來被告又入檔前進，先撞到同向
    的車子，又繼續往前衝，伊擔心她再與對向的車子碰撞，所
    以伊就一手抓被告的方向盤往右，被告又踩油門，踩得很猛
    ，所以就撞到路旁的車子，引擎就熄火了等語（見偵查卷第
    22頁）；被害人己○○於偵查中亦以證人身分結證稱：伊的
    車子被撞到後，伊從照後鏡看，戊○○抓著黑色車子（即被
    告所駕駛之自用小客車）的方向盤等語明確（見偵查卷第23
    頁）。又衡諸常情，被告當時急欲開車駛離現場，而被害人
    乙○○、己○○所駕駛之車輛，係停放在路旁，並未阻擋住
    被告車輛行進之道路，有卷附之道路交通事故現場圖、現場
    照片可參，被告實無可能故意衝撞停放在一旁，對之並無妨
    礙之車輛，而遲延其所駕駛車輛離開之必要，顯係因證人戊○○抓住被告所駕駛車輛之方向盤往右打，而致使被告所駕
    駛之車輛失控撞及被害人乙○○、己○○所駕駛之前揭車輛
    。是本件被告係屬過失毀損被害人乙○○、己○○所駕駛之
    車輛，揆諸前開說明，該過失毀損行為自屬不罰，併此敘明
    。
據上論斷，應依刑事訴訟法第299條第1項前段，刑法第329條、
第328條第1項、第47條第1項、第59條，判決如主文。
中    華    民    國    95    年    12    月    8     日
                        臺灣臺中地方法院刑事第五庭
                            審判長法  官  賴恭利
                                  法  官  吳崇道
                                  法  官  劉麗瑛
上正本證明與原本無異。
如不服本判決，應於送達後10日內向本院提出上訴狀（須附繕本
），上訴於臺灣高等法院臺中分院。
                                  書記官  王玟
中    華    民    國    95    年    12    月    8     日
附錄論罪科刑法條
中華民國刑法第329條
竊盜或搶奪，因防護贓物、脫免逮捕或湮滅罪證，而當場施以強
暴脅迫者，以強盜論。
中華民國刑法第328條
意圖為自己或第三人不法之所有，以強暴、脅迫、藥劑、催眠術
或他法，至使不能抗拒，而取他人之物或使其交付者，為強盜罪
，處5年以上有期徒刑。
以前項方法得財產上不法之利益或使第三人得之者，亦同。
犯強盜罪因而致人於死者，處死刑、無期徒刑或 10 年以上有期
徒刑；致重傷者，處無期徒刑或 7 年以上有期徒刑。
第 1 項及第 2 項之未遂犯罰之。
預備犯強盜罪者，處 1 年以下有期徒刑、拘役或 3 千元以下罰
金。


司法院資訊處製作；財團法人民間司法改革基金會備份。
